【裁判字號】    97,台上,6394
【裁判日期】    971211
【裁判案由】    偽造文書
【裁判全文】
最高法院刑事判決            九十七年度台上字第六三九四號
上訴人即自訴
人 魏樹鴻 之
承 受訴訟 人  甲 ○ ○
自 訴代理 人  王 志 哲律師
被        告  丙 ○ ○
              乙○○○
上列上訴人因魏樹鴻自訴被告等偽造文書案件，不服台灣高等法
院中華民國九十七年九月十九日第二審更審判決（九十七年度上
更(二)字第四０號，自訴案號：台灣台北地方法院八十八年度自字
第一一二六號），提起上訴，本院判決如下：
    主  文
原判決撤銷，發回台灣高等法院。
    理  由
本件原判決以自訴人魏樹鴻（已死亡，由其子即上訴人甲○○承
受訴訟）於第一審自訴被告丙○○、乙○○○涉犯刑法第二百十
條、第二百十四條、第二百十六條、第二百十七條偽造文書罪嫌
。但經審理結果，認不能證明其二人犯罪，因而維持第一審諭知
丙○○、乙○○○無罪部分之判決，駁回檢察官在第二審對其二
人部分之上訴；固非無見。
惟查：(一)、承受訴訟人甲○○於原審法院第一次更審時指稱系爭
民國八十四年十一月三十日之土地使用權同意書上之地主包括李
志雄，而李志雄係八十四年十一月一日始自原地主施佛欽受讓系
爭台北縣永和市○○段第八二、八二之一地號土地之應有部分所
有權，證人陳志凌殊無於八十三年六、七月間即以李志雄為該土
地所有權人，而非以施佛欽為土地所有權人製作土地使用權同意
書之可能，足徵系爭土地使用權同意書係八十四年十一月三十日
所製作，非同年六、七月間已製作完成交予何火壽，陳志凌之證
述不實等語；並提出該地號土地登記簿謄本之影本附卷為證（見
原法院上更(一)卷第二０八、二０九、二一六、二一七頁）。原審
亦認有調查之必要而傳喚李志雄作證，卻不待其到庭陳述，遽以
自訴意旨指案外人之土地所有權人李志雄是在八十四年十一月一
日才取得土地所有權，所以同意書不可能八十三年就做好，一定
是在八十四年十一月以後才完成云云，並無證據以實其說，而為
被告等有利之認定（見原判決第九頁末行至第十頁第四行），尚
嫌速斷。且其論述說明與卷附土地登記簿謄本記載之內容亦有不
相適合之矛盾。(二)、審理事實之法院，對於案內與待證事實有重
要關係，而屬依法應予調查之證據，茍未依法調查或雖已調查而
未調查明白，即與證據未經調查無異，如率行判決，其判決當然
為違背法令。又證據之證明力，固屬於法院判斷之自由，但不得
違背經驗法則及論理法則，如其判斷仍存有疑竇，則在應予調查
之證據究明釐清前，尚難遽採為被告有利或不利之認定。陳志凌
於第一審證稱在八十三年聽說台北縣要實施高層建築法，大概可
能只剩下十五層，於是要求地主先蓋土地使用權同意書，當時同
意書上之日期、建商欄皆是空白，且包括自訴人的兒子也拿（印
章）給伊蓋，而在八十三年六、七月時，將土地使用權同意書交
給何火壽。因為丙○○是歐寶建設之負責人，與何火壽很熟，何
火壽則先請建築師掛件，合約書是事後再簽，伊給建築公司的是
日期空白之土地使用權同意書等語。如果無訛，當時施佛欽仍為
台北縣永和市○○段第八二、八二之一地號土地之共有人，其應
有部分既尚未移轉登記與李志雄，則土地使用權同意書似應蓋施
佛欽之印章，但卷附該二筆土地之使用權同意書（影本）卻蓋有
李志雄之印文，該土地使用權同意書是否為陳志凌所交付，尚非
無疑。實情如何？原審未予釐清論明，遽採信陳志凌前開證詞，
為被告等有利之認定，亦嫌調查未盡。上訴意旨指摘原判決不當
，尚非全無理由，應認仍有撤銷原判決發回更審之原因。又被告
二人被訴使公務員登載不實之不得上訴第三審部分，基於審判不
可分原則，一併發回，附此敘明。
據上論結，應依刑事訴訟法第三百九十七條、第四百零一條，判
決如主文。
中    華    民    國  九十七  年   十二   月   十一   日
                      最高法院刑事第九庭
                          審判長法官  洪  文  章
                                法官  王  居  財
                                法官  郭  毓  洲
                                法官  黃  梅  月
                                法官  邱  同  印
      本件正本證明與原本無異
                                      書  記  官
中    華    民    國  九十七  年   十二   月   十六   日
                                                      K


司法院資訊處製作；財團法人民間司法改革基金會備份。
